【裁判字號】    98,聲再,171
【裁判日期】    980831
【裁判案由】    聲請再審
【裁判全文】
臺灣高等法院臺中分院刑事裁定         98年度聲再字第171號
再審聲請人
即受判決人  甲○○
                    號5樓
上列聲請人因違反毒品危害防制條例案件，對於本院98年度上訴
字第1211號中華民國98年7月7日第二審確定判決（第一審判決：
臺灣臺中地方法院98年度訴字第1154號，起訴案號：臺灣臺中地
方法院檢察署98年度毒偵字第696號、第782號），聲請再審，本
院裁定如下：
    主  文
再審之聲請駁回。
    理  由
一、聲請意旨略以：按原確定判決及臺灣臺中地方法院98年度訴
    字第1154號第一審判決、臺灣臺中地方法院檢察署98年度毒
    偵字第696號、第782號起訴書，其間以本案證據之採酌，漏
    未審酌受判決人即再審聲請人（下稱聲請人）所提出「98年
    1月至5月間草屯療養院之檢驗報告」（原審卷第7至10頁）
    ，其上記載毒品反應為陰性，原確定判決未詳查何以檢驗報
    告與警訊附卷及中山醫大之報告，其間產生毒品反應落差之
    不同，此係對聲請人有利之證據，顯然足以動搖聲請人有罪
    之證據，然原確定判決確隻字未提何以捨棄不採上開證據之
    理由，顯然就重要證據漏未審酌。另依刑事訴訟法第154條
    第2項明定「犯罪事實應依證據認定之，無證據不得認定犯
    罪事實。」同法第156條第2項「被告或共犯之自白不得作為
    有罪判決之為一證據，仍應調查其他必要之證據，以察其是
    否與事實相符。」此案認定聲請人有罪之判決，第一審法院
    及原審均除依不利聲請人之中山醫大之鑑定報告外，另係基
    於聲請人於原審之自白，而該自白之原委係出於聲請人多年
    前曾施用毒品被裁定觀察、勒戒及判刑確定之前科資料，況
    中山醫大鑑定報告純係以推定行為可能性之機率而已，則依
    傳聞法則排除傳聞證據之證據能力，此調查所得證據之證明
    力，更值得懷疑其公正性。綜上所陳，原判決對前揭重要證
    據漏未審酌，業已對聲請人權益形成不利影響，爰依刑事訴
    訟法第421條之規定聲請再審，請求裁定准予開始再審云云
    。
二、不得上訴於第三審法院之案件，其經第二審確定之有罪判決
    ，如就足生影響於判決之重要證據漏未審酌，得為受判決人
    之利益聲請再審，固為刑事訴訟法第421條所規定，所謂「
    漏未審酌」乃指第二審判決前已發現而提出之證據，未予審
    酌而言，苟被捨棄之證據，已於理由內敘明其捨棄之理由者
    ，即非漏未審酌。又所謂「重要證據」，係指該證據就本身
    形式上觀察，固不以絕對不須經過調查程序為條件，但必須
    顯然可認為足以動搖原有罪確定判決，而為受判決人應受無
    罪、或免訴、或輕於原審所認定之罪名方可，如不足以推翻
    原審所認定罪刑之證據，即非足生影響於原判決之重要證據
    。又法院認為無再審理由者，應以裁定駁回之，刑事訴訟法
    第434條第1項亦有明文。
三、經查，
  (一)按刑事訴訟法第421條適用範圍僅限於「不得上訴第三審法
    院之案件」，如為得上訴於第三審法院之案件，即不得以此
    理由聲請再審，否則，其聲請應屬不合法（最高法院74年度
    台抗字第521號裁判參照）。查本件聲請人違反毒品危害防
    制條例第10條第1項之施用第一級毒品罪，及同條第2項之施
    用第二級毒品罪，其中關於違反毒品危害防制條例第10條第
    1項之施用第一級毒品罪，為得上訴第三審法院之案件，與
    刑事訴訟法第421條規定之要件有所不符；又查本件施用第
    一級毒品及第二級毒品罪均經聲請人上訴於第三審，本院於
    民國98年7月29日駁回關於施用第二級毒品罪部分之第三審
    上訴而告確定，至於施用第一級毒品罪部分仍繫屬於第三審
    法院，是以聲請人聲請再審之對象應為原判決關於施用第二
    級毒品罪部分，合先敘明。
  (二)又原確定判決認定本件聲請人施用第二級毒品犯行，係依據
    聲請人於偵查及原審之自白，並以中山醫學大學附設醫院檢
    驗科藥物檢測中心毛髮98年1月14日檢驗結果報告1紙、扣案
    含有MDMA、MDA及甲基安非他命成分之第二級毒品1顆（驗餘
    淨重0.2982公克，原有1.5顆、淨重0.4847公克）、並經行
    政院衛生署草屯療養院97年8月6日鑑定書1份為佐證，核認
    其自白與事實相符，事證至臻明確。而聲請人於同案偵審中
    否認施用第一級毒品，並辯稱伊尿液檢驗均無施用海洛因反
    應，此次毛髮檢驗應係多年前殘留云云，是聲請人縱有提出
    「98年1月至5月間草屯療養院之檢驗報告，以為反證，亦係
    針對其所為辯解之舉證，核與其施用第二級毒品犯行部分無
    關，則原確定判決縱未就被告所提之上開檢驗報告說明不採
    之理由，亦難認係就「足以影響判決之重要證據漏未審酌」
    者，是聲請人所指陳者，並不符合刑事訴訟法第421條規定
    之情形。
  (三)另聲請人所辯上開中山醫大檢驗報告係傳聞證據，無證據能
    力，其證明力堪質懷疑其公正性云云，核亦非屬刑事訴訟法
    第421條規定之範疇。
  (四)綜上所述，本件再審聲請意旨顯不符合刑事訴訟法第421條
    所定情形，聲請人聲請再審，為無理由，應予駁回。
四、據上論斷，依刑事訴訟法434條第1項，裁定如主文。
中    華    民    國    98    年    8     月    31    日
              刑事第四庭  審判長法  官  洪  耀  宗
                                法  官  劉  登  俊
                                法  官  許  文  碩
以上正本證明與原本無異。
不得抗告。
                                書記官  郭  蕙  瑜
中    華    民    國    98    年    8     月    31    日


司法院資訊處製作；財團法人民間司法改革基金會備份。
